臺灣高等法院臺中分院刑事判決　　　　　　民國九十三年度上重更(一)字第三七號
　　上　訴　人
　　即　被　告　甲○○
　　　　　　　　丙○○
　　　　　　　　丁○○
　　共　　　同
　　選任辯護人　王忠沂
右上訴人等因毒品危害防制條例案件，不服臺灣南投地方法院中華民國九十二年十一
月二十五日第一審判決（民國九十二年度重訴字第二一號，起訴案號：臺灣南投地方
法院檢察署九十二年度偵字第二七一七號、第二七一八號、第二七一九號），提起上
訴，經判決後由最高法院發回更審，本院判決如左：
    主      文
原判決撤銷。
甲○○、丙○○、丁○○共同連續販賣第一級毒品，甲○○處有期徒刑拾貳年，丙○○、丁○○各處有期徒刑捌年。扣案之第一級毒品海洛因拾貳包【其中拾包（合計淨
重陸陸零點四公克）、其餘貳包（合計淨重零點參貳公克）】沒收銷燬之；扣案之摩
托羅拉廠牌手機壹支（含0000000000號門號ＳＩＭ卡壹張）、諾基亞廠牌
手機壹支（含0000000000號門號ＳＩＭ卡壹張）、另支諾基亞廠牌手機壹
支（不含0000000000號門號ＳＩＭ卡壹張）、毒品反應測試包貳包、共同
販賣毒品所得新台幣肆佰陸拾伍萬元，均沒收之，販賣所得部分，如全部或一部不能
沒收時，應以其財產抵償之。
    事      實
一、甲○○透過友人介紹而認識綽號「趙董」之成年男子，知悉「趙董」有第一級毒
    品海洛因可供販賣，遂夥同其妻舅丙○○（綽號「阿安」），丙○○再邀同好友
    丁○○（綽號「阿文」）加入，渠三人與「趙董」共同基於意圖營利販賣第一級
    毒品海洛因之概括犯意聯絡，連續販賣毒品海洛因，陳志宏與蘇登松（陳、蘇二
    人業經檢察官另案起訴在案）係朋友關係，均在綽號「趙董」處工作，「趙董」
    亦與陳志宏、蘇登松共同基於意圖營利販賣第一級毒品海洛因之概括犯意聯絡，
    連絡販賣毒品海洛因，而渠等間之分工模式大致為：甲○○、丙○○、丁○○三
    人約定以行動電話門號0000000000號（由「趙董」提供予甲○○使用
    ）、0000000000號、0000000000號（丙○○使用）、00
    00000000號（丁○○使用）作為相互聯絡之工具，由甲○○指示丙○○
    、丁○○對外覓妥有意購買海洛因之買主並接受訂貨（亦有「趙董」自行接洽買
    主者），俟交易對象、毒品數量及價格確定後，再由「趙董」指示陳志宏或蘇登
    松取出海洛因，並持至甲○○住處或指定地點(亦有由「趙董」親自取出並送）
    交由甲○○轉交丙○○、丁○○攜往約定交易地點交付買主，（「趙董」亦會指
    派蘇登松在交易現場確認、觀察買家）並收取價金（偶有甲○○偕同丙○○、丁○○共同前往交易地點，或丙○○、丁○○獨自前往者），有時「趙董」亦主動
    以電話指示丙○○前往甲○○處取貨，再至約定地點交付毒品海洛因予買主。俟
    交易完成後，甲○○再將所收取之價金交予「趙董」或蘇登松，由「趙董」提撥
    部分價款作為甲○○等人之報酬，並由甲○○從中分配予丙○○、丁○○。茲就
    渠六人連續販賣毒品之時、地、對象及價格析述如下：
  (1)民國（下同）九十二年六月初某日，推由甲○○、丙○○及丁○○三人共同前往
    臺中市○○○路某處，販賣毒品海洛因約七十公克予綽號「大頭」（真實姓名、
    年籍不詳）之成年男子，得款新臺幣（下同）二十五萬元。此次交易完成後，「
    趙董」未給予報酬。
  (2)九十二年六月初某日，推由丁○○一人前往南投縣草屯鎮○○路與芬草路附近，
    販賣毒品海洛因（數量不詳）予周方亮（綽號「周董」），蘇登松、陳志宏在附
    近確認察看，得款九十萬元。而此次交易完成後，「趙董」交付六萬元酬金給甲○○，甲○○再分配給丙○○、丁○○依序分別為二萬元、一萬五千元，其餘由
    甲○○取得。
  (3)九十二年六月初某日，推由丙○○、丁○○二人前往簡龍泉（另案審理）臺中市
    ○○路三號十二樓租住處，蘇登松、陳志宏則在附近確認察看，各以一百一十萬
    元之價格，分別販賣毒品海洛因（詳細數量不詳）予簡龍泉及周方亮，得款二百
    二十萬元。此次交易完成後，「趙董」交付二十萬元酬金給甲○○，甲○○再分
    配給丙○○、丁○○每人五至六萬元，其餘由甲○○取得。
  (4)於右揭(3)之交易時間經過約一星期左右，在臺中市○○路與精誠路附近，簡龍泉
    先將價款一百三十萬元（簡龍泉出資三十萬元、簡龍泉之友人「阿彥」出資一百
    萬元）交付丙○○、丁○○二人，同日晚間某時，推由丙○○一人前往南投縣草
    屯鎮汾洋游泳池附近交付毒品予簡龍泉，蘇登松、陳志宏在附近確認察看，得款
    一百三十萬元。此次交易完成後，「趙董」交付十五萬元酬金給甲○○，甲○○
    獨吞該十五萬元而未分配酬金給丙○○、丁○○。
  (5)復於九十二年七月九日某時，先由「趙董」將第一級毒品海洛因八塊（嗣因有部
    分破碎經分裝為十包）及門號0000000000號行動電話親自送至甲○○
    住處，嗣於同日十八時三十分許，推由丁○○攜帶毒品海洛因前往南投縣草屯鎮
    ○○路好又多ＫＴＶ前，欲以約定之二百二十萬元價格，著手販賣海洛因予綽號
    「阿雄」（真實姓名、年籍不詳）之際，當場為南投縣政府警察局中興分局員警
    查獲而未遂（綽號「阿雄」之人則趁機逃逸），並自丁○○身上扣得欲供販賣之
    第一級毒品海洛因十包（原經警查扣海洛因八塊，因有部分破碎，改分成十包，
    合計淨重六六○‧○四公克、包裝重三七‧七○公克、純度六○‧八四％、純質
    淨重四○一‧五七公克）、供犯罪所用之毒品反應測試包一包及摩托羅拉廠牌手
    機一支（內含0000000000號門號ＳＩＭ卡一張）。
二、嗣因丁○○於第一次警訊時供出被查扣之毒品來源係綽號「阿安」之丙○○所交
    付，且供明丙○○常去其姐夫在南投縣草屯鎮○○路星期六夜市對面之小吃檳榔
    店交易毒品。警方根據上開線索，於九十二年七月九日二十時許，與南投地方法
    院檢察署檢察官至南投縣草屯鎮○○里○○路六九九號搜索，當場查獲甲○○，
    並扣得第一級毒品海洛因二包（合計淨重○‧三二公克、包裝重○‧八五公克）
    及甲○○所有供犯罪所用之毒品反應測試包一包（其餘尚扣得非供販賣毒品所用
    之夾鍊保鮮袋包裝空袋二大包〔內含數量不詳之包裝空袋〕及電子磅秤一個）。
    嗣並經警持臺灣南投地方法院檢察署檢察官核發之拘票，於九十二年七月九日晚
    上十時三十分，在南投縣草屯鎮○○路○段一○八號拘獲丙○○，扣得丙○○所
    有供犯罪所用之諾基亞廠牌手機二支（內含0000000000號、0000
    000000號門號ＳＩＭ卡各一張，後者之門號申請人係廖宏祥）。
三、案經南投縣政府警察局中興分局報請臺灣南投地方法院檢察署檢察官偵查起訴。
    理      由
一、訊據上訴人即被告（下稱被告）甲○○坦稱：事實欄一之(2)部分，丁○○將錢拿
    回來之後，伊就通知「趙董」過來拿錢；事實欄一之(3)部分，也是「趙董」將毒
    品海洛因拿到伊處，俟丙○○、丁○○將錢帶回後，伊再通知「趙董」過來拿錢
    ；事實欄一之(4)部分，是「趙董」將海洛因包好後放在伊那裡，丙○○把錢拿回
    來之後伊再通知「趙董」過來拿錢；事實欄一之(5)部分，是「趙董」將海洛因拿
    到伊住處，丁○○再過來拿等語，惟否認係與「趙董」共同販賣海洛因，辯稱：
    伊未販賣海洛因，是「趙董」聯絡好買主後，「趙董」再將海洛因寄放在草屯鎮
    ○○路六九九號伊住處，然後丙○○、丁○○過來拿海洛因，事後之情形均非伊
    所知，待丙○○、丁○○將錢交給伊後，伊便打電話給「趙董」，請其過來拿，
    伊並無販賣海洛因之意思；事實欄一之(1)部分是丙○○、丁○○邀伊一起去，其
    等說是要去找朋友，伊在車上等候，其等回來車上時才說是去送毒品給人家，伊
    才知道這件事情云云。訊據被告丙○○對於事實欄一之(1)、(3)、(4)所示犯行均坦
    承不諱，惟否認其餘犯行及部分販賣情節，辯稱：在販賣海洛因之過程中，先由
    「趙董」將販賣海洛因之金額、數量與買主談妥後，告訴伊海洛因放在伊姐夫甲○○家裡，並告訴伊去哪裡交貨，伊只是負責送海洛因給買主而已；事實欄一之
    (2)部分，伊並未拿到三萬元之報酬；事實欄一之(3)部分，伊也沒有拿到四萬元之
    報酬；另事實欄一之(5)部分伊根本不知情云云。訊之被告丁○○對於事實欄一之
    (1)、(2)、(3)、(5)所示犯行均坦承不諱，惟否認其餘犯行及部分販賣情節，辯稱：
    伊只是幫「趙董」送海洛因給購買毒品之人，是「趙董」將販賣海洛因之金額、
    數量與買主談妥之後，才告訴伊去哪裡交貨、取貨，事實欄一之(4)部分伊沒有參
    與，「趙董」說送海洛因一次會給伊二、三萬元，但伊都還沒有拿到錢云云（以
    上詳見本院上重訴卷第五三至六一頁）。惟查：
（一）被告甲○○於警訊時坦稱：伊透過丙○○及丁○○販賣毒品之方式是：丙○○
      及丁○○先找到買主，再由伊向「趙董」詢問是否有海洛因可賣、是否要賣、
      要賣多少錢，等「趙董」將海洛因交給伊後，伊再交給丙○○及丁○○去交貨
      ，得手後伊將販賣所得交給「趙董」，再從「趙董」那裡取得佣金，並與丙○○及丁○○分配花用；通常伊接到有人訂海洛因，就撥打000000000
      0號電話與「趙董」聯絡，再約定時間、地點將海洛因交給伊，售後伊再將貨
      款交給「趙董」，並收取佣金，伊透過這種模式販售海洛因共有五次等語（詳
      見偵字第二七一八號卷第九頁、第一○頁）。被告甲○○並於警訊時、偵查中
      供稱該五次販售海洛因之過程，或由伊與丙○○、丁○○共同前往，或由丙○○、丁○○共同前往，或由丙○○、丁○○單獨前往交付海洛因並收取價款等
      情綦詳（詳見偵字第第二七一八號卷第一○頁、第一一頁、第三五頁反面、第
      三六頁）。被告丙○○於本院上訴審準備程序中亦坦稱有為事實欄一之(1)、(3)
      、(4)犯行及將販賣海洛因所得之款項交給甲○○之事實；被告丁○○亦供承事
      實欄一之(1)、(2)、(3)、(5)所示之犯行及將販賣海洛因所得之款項交給甲○○之
      事實；被告丙○○於原審審理時復供稱賣海洛因給簡龍泉時，「趙董」曾打電
      話給伊，要伊去甲○○那裡拿毒品，伊就去拿等語（詳見原審卷第九五頁）。
      綜核被告等上開自白以觀，被告等就販賣海洛因之分工模式大致為：被告甲○○知悉「趙董」有海洛因之貨源，遂接受「趙董」之邀約及條件，指示被告丙○○、丁○○對外覓妥有意購買海洛因之買主並接受訂貨（或由「趙董」自行
      接洽買主），俟交易對象、毒品數量及價格確定後，再由「趙董」指示陳志宏
      或蘇登松取出海洛因，並持至甲○○住處或指定地點（亦有由「趙董」親自取
      出並送），交由被告甲○○轉交被告丙○○、丁○○攜往約定交易地點交付買
      主（「趙董」亦會指派蘇登松在交易現場確認、觀察買家），並收取價金（偶
      有被告甲○○偕同被告丙○○、丁○○共同前往交易地點或被告丙○○、丁○○獨自前往交易者），有時「趙董」亦主動以電話指示被告丙○○前往向被告
      甲○○取貨，再至約定地點交付毒品海洛因予買主。俟交易完成後，被告甲○○再將所收取之價金交予「趙董」或蘇登松，由「趙董」提撥部分價款作為甲○○等人之報酬，並由甲○○從中分配予丙○○、丁○○以為酬金。是被告等
      與「趙董」、蘇登松、陳志宏彼此間，就販賣毒品之交易流程，顯係基於犯意
      聯絡而層層分工、各有所司，並相互利用彼此行為俾能獲取報酬，自為共同正
      犯。被告甲○○之上訴審選任辯護人辯稱：被告甲○○之行為僅成立幫助販賣
      海洛因之罪云云，尚難憑採。又公訴意旨認被告甲○○係先向「趙董」購買毒
      品海洛因，再加價販售云云，然被告甲○○於警訊中即供承：伊係將所聯絡之
      毒品交易細節告知「趙董」後，由「趙董」提供毒品交予伊販賣，嗣後再與伊
      相約交付貨款並收取佣金等語明確，互核被告丙○○於原審所供：「趙董」亦
      曾主動打電話要求伊前往甲○○處拿取欲販賣之毒品等語，足見本案毒品交易
      ，確由「趙董」負責謀劃、主導，甲○○雖代「趙董」出面提供毒品並負責轉
      交價款予「趙董」，參與程度相對於丙○○及丁○○二人之角色顯較為深入，
      然應僅係涉案情節輕重之分，要與自行向「趙董」販入毒品再轉售之情形有別
      ，公訴人此部分所指，尚乏依據。
（二）被告甲○○販賣海洛因之模式，已如前述，其於警訊時、偵查中供稱：該五次
      販售海洛因之過程或由伊與丙○○、丁○○共同前往，或由丙○○、丁○○二
      人前往，或由丙○○、丁○○單獨前往交付海洛因並收取價款等情（詳見偵字
      第第二七一八號卷第一○頁、第一一頁、第三五頁反面、第三六頁）。被告丙○○、丁○○復均坦承有參與事實欄一之(1)所示販賣海洛因給綽號「大頭」者
      之犯行，且互核相符，自堪憑採。被告甲○○就該次毒品交易雖供承有與丙○○、丁○○共同前往，惟辯稱：丙○○、丁○○說是要去找朋友，伊在車上等
      候，事後才知道渠二人係前往該處販賣海洛因云云。然被告甲○○於偵查中供
      稱：第一次在臺中市賣海洛因給綽號「大頭」，那次賣了二十五萬元，伊和丙○○、丁○○三人都有去等語（詳見偵字第二七一七號卷第三九頁）；另被告
      等於原審審理時亦一致供承：賣給「大頭」二十五萬元那次，時間是在九十二
      年六月初，這次三人均前往交付海洛因，二十五萬元都給「趙董」拿走了，這
      次三人並無獲利等語（詳見原審卷第九四頁），足見第一次之毒品交易確由被
      告三人共同前往，被告甲○○否認事實欄一之(1)所示販賣海洛因之部分情節，
      應無可取。次查，被告丁○○坦承有為事實欄一之(2)所示販賣海洛因給綽號「
      周董」者之犯行，與被告甲○○於原審審理時所供承之情節，互核相符（詳見
      原審卷第九四頁），堪認第二次係推由被告丁○○出面與綽號「周董」之男子
      進行毒品交易。又查，被告丙○○、丁○○均坦承有為事實欄一之(3)所示之犯
      行，且被告甲○○於原審亦坦稱賣給簡龍泉那兩次確實有賣出去等語，並經證
      人簡龍泉於原審結證：伊施用之毒品海洛因來源是向綽號「阿安」之丙○○及
      綽號「阿文」之丁○○所購買，伊總共買了兩次：第一次大約在九十二年六月
      初，在臺中市○○路伊租住處，伊拿一百一十萬元給丙○○、丁○○，渠等拿
      錢之後離開一下，當日就拿海洛因給伊，這一次是伊和周董合買，周董也出一
      百一十萬元，周董當時也在場等語（詳見原審卷第九一頁），足見此次確係推
      由被告丙○○、丁○○出面與購買毒品之簡龍泉、周方亮交易。復查，被告丙○○坦承有為事實欄一之(4)所示之犯行，且被告甲○○於原審亦供稱賣給簡龍
      泉那兩次確實有賣出去等語，並經證人簡龍泉於原審結證稱：第二次是在前次
      交易約隔一星期後，伊在臺中市○○路跟精誠路那邊交一百三十萬元給「阿文
      」及「阿安」，這次伊跟「阿彥」合買，「阿彥」出一百萬元，伊出三十萬元
      ，在臺中市交錢時，「阿彥」在車上等，當日晚上在草屯交貨，只有伊去拿貨
      ，當日是「阿安」交給伊，第二次是因伊本身還有海洛因，但「阿彥」要求伊
      合資，伊才再買等語（詳見原審卷第九一頁、第九二頁），足見此次交易係由
      簡龍泉先將欲購買海洛因之價款交付給被告丙○○、丁○○，再於同日晚間，
      推由被告丙○○一人單獨前往交付毒品海洛因給簡龍泉，被告丁○○所辯第四
      次交易伊未參與乙節，應非可採。再查，被告丁○○坦承有為事實欄一之(5)之
      事實，其業於警訊時供稱：九十二年七月九日十八時三十分，在草屯鎮○○里
      ○○路好又多ＫＴＶ前被警方查獲之海洛因，是要賣給綽號「阿雄」之男子二
      百二十萬元。該海洛因是綽號「阿安」之男子交給伊販賣，「阿安」即丙○○
      等語（詳見偵字第二七一七號卷第六頁、第七頁），並經被告丙○○於警訊時
      供承：警方於九十二年七月九日十八時三十分，在草屯鎮○○里○○路好又多
      ＫＴＶ前查獲之海洛因，係伊交給丁○○販賣，是一綽號「阿雄」之人與伊聯
      絡要買海洛因；七月九日十八時三十分扣案之毒品是來自甲○○，要賣二百萬
      元等語（詳見偵字第二七一九號卷第六頁、第二六頁），是該次毒品交易係由
      被告丙○○自被告甲○○處取得毒品海洛因後，交給被告丁○○，推由被告丁○○前往與「阿雄」交易，然尚未交易完成即被警查獲，被告丙○○所辯伊不
      知道此次交易云云，係事後卸責之詞，亦不足採信。按共同實施犯罪行為之人
      ，在合同意思範圍內，各自分擔犯罪行為之一部，相互利用他人之行為，以達
      其犯罪之目的者，即為共同正犯。本件被告甲○○、丙○○、丁○○對於上開
      多次販賣海洛因之流程，雖均非全程參與，然渠等與「趙董」、陳志宏、蘇登
      松彼此間，就販賣毒品之交易流程，顯係基於犯意聯絡而層層分工，並相互利
      用彼此所分擔之行為俾能獲取報酬，自為共同正犯，尚不得以僅參與部分犯罪
      行為，而認就其餘未實際參與部分得不負共同正犯之責。
（三）訊據共犯陳志宏、蘇登松雖均於另案（原審檢察署九十二年度偵字第四五三七
      號、九十三年度偵字第一六四九號、第一八一七號、第一八八五號陳志宏、蘇
      登松違反毒品危害防制條例等案件）偵查中矢口否認有共同販賣第一級毒品之
      情事，惟該二共犯確受綽號「趙董」指揮，復與本案被告等共同販賣第一級毒
      品之事實，已據證人即本案被告三人於該另案警訊時，偵查中結證屬實，有該
      另案起訴書一份附卷可稽，共犯陳志宏、蘇登松確有共同販賣第一級毒品之犯
      行，亦堪予認定。
（四）關於被告等販賣海洛因獲取之報酬部分：(1)被告甲○○於警訊時供稱：第一次
      交易，「趙董」未給佣金；第二次「趙董」拿六萬元佣金給伊，伊分給丙○○
      二萬元及丁○○一萬五千元；第三次「趙董」給伊二十萬元佣金，伊分給丙○○及丁○○各五至六萬元；第四次「趙董」拿給伊十五萬元佣金，這次伊未分
      給丙○○、丁○○；分給丙○○、丁○○之佣金由伊依每次販售情形分配，並
      無一定分配比例等語（詳見偵字第二七一八號卷第一○至一二頁）。(2)被告丁○○於偵查中供稱：販賣海洛因之代價要看量，一百萬元可拿四至五萬元，二
      百萬元可拿七至八萬元等語（詳見偵字第二七一七號卷第三五頁反面）；被告
      丙○○於偵查中供稱：交易一次可得三、四萬元，要看甲○○給多少，由伊與
      丁○○私下解決，應該與伊差不多等語（詳見偵字第二七一七號卷第三七頁）
      。(3)被告三人於原審審理時除一致供稱：第一次交易所得二十五萬元均為「趙
      董」拿走，三人並無獲利等語（詳見原審卷第九四頁）外；被告甲○○又供稱
      ：第二次交易後，「趙董」拿給伊六萬元（係含第一次交易之報酬），伊全部
      交給丙○○、丁○○中之一人，伊不知渠等如何分配，伊之上手為「趙董」，
      伊獲得之報酬是「趙董」提供給伊購買毒品之優惠（一克原價五千元，「趙董
      」算伊三千五百元），並提供伊少量毒品施用等語（詳見原審卷第九四頁、第
      九五頁）；被告丁○○另稱第二次交易後，伊有拿到三萬元之報酬等語（詳見
      原審卷第九四頁）；被告丙○○亦稱：伊後來有收到三萬元之報酬，可能是「
      大頭」那次之報酬，伊與丁○○是各拿各的錢等語（詳見原審卷第九四頁）；
      被告丁○○復稱：第一次賣給簡龍泉後，伊得到報酬八萬元等語；被告丙○○
      供稱：賣給簡龍泉之海洛因，伊分別得到八萬元及四萬元等語（詳見原審卷第
      九四頁、第九五頁）。(4)被告甲○○於本院上訴審審理時供稱：「趙董」有說
      要免費給伊海洛因施用，還說向渠購買海洛因會便宜賣給伊，但是渠還沒有送
      給伊，伊亦未向渠購買海洛因等語；被告丙○○、丁○○則均稱：「趙董」說
      送一次海洛因會給伊等一個人二、三萬元，但是錢都還沒有給等語（詳見本院
      上重訴卷第五六頁）。就被告三人歷次供述觀之，對於事實欄一之(1)該次毒品
      交易後，被告三人均未獲取報酬、事實欄一之(5)該次毒品交易因尚未完成，故
      被告三人亦未獲得報酬等情，被告三人說法一致；至其餘三次各人獲取之報酬
      如何？則說法各異。本院以被告甲○○在整個毒品交易過程中之地位，顯然高
      於被告丙○○、丁○○，且被告甲○○有分配報酬之權，是以被告甲○○所獲
      取之報酬不可能低於被告丙○○、丁○○，始合情理。被告甲○○於警訊時就
      第二、三、四次毒品交易，每次獲取之報酬若干及被告丙○○、丁○○各獲取
      報酬多寡，均有詳細之供述；且依其所供，被告甲○○之報酬顯然高於丙○○
      、丁○○，與情理較為符合，因此本院認應以被告甲○○於警訊時所為之供述
      為可採。被告丙○○、丁○○於偵查中所供報酬數額，自不若被告甲○○於警
      訊時所供精確，尚非可採為認定渠等獲取報酬之依據。至被告甲○○於原審所
      供其所獲得之報酬是「趙董」提供給伊購買毒品之優惠，並提供伊少量毒品施
      用云云，與其之前所供承之情節大異其趣，且相較於被告丙○○、丁○○所得
      之報酬，顯屬微不足道，悖於事理明甚，自不足採。至被告丙○○、丁○○於
      原審就報酬部分所為之供述，顯係為配合被告甲○○之說詞所為，亦非可取。
      至被告三人於本院上訴審之說法，更不同以往，衡以被告等若前後均未獲取報
      酬，何以甘於一再冒被查獲且被判重刑之風險，而為販賣毒品海洛因之行為？
      其等辯詞不合情理，至為明甚，同非可取。
（五）此外，被告丁○○為警查獲時，經警扣得欲供販賣之第一級毒品海洛因十包（
      合計淨重六六○‧○四公克、包裝重三七‧七○公克、純度六○‧八四％、純
      質淨重四○一‧五七公克）、毒品反應測試包一包及摩托羅拉廠牌手機一支（
      內含0000000000號門號ＳＩＭ卡一張）等物；被告甲○○被查獲時
      ，被扣得第一級毒品海洛因二包（合計淨重○‧三二公克、包裝重○‧八五公
      克）及甲○○所有毒品反應測試包一包（其餘尚扣得非供販賣毒品所用之夾鍊
      保鮮袋包裝空袋二大包〔內含數量不詳之包裝空袋〕及電子磅秤一個）；被告
      丙○○被拘獲時，亦被扣得其所有之諾基亞廠牌手機二支（內含000000
      0000號、0000000000號門號ＳＩＭ卡各一張，惟後者之門號申
      請人係廖宏祥）等情，亦有南投縣警察局中興分局搜索筆錄、查扣清單、扣押
      物照片附卷可稽，及該等物品扣案可證。而扣案之白粉十二包，經送請法務部
      調查局鑑定結果，均為第一級毒品海洛因（其中十包〔合計淨重六六○‧○四
      公克、包裝重三七‧七○公克、純度六○‧八四％、純質淨重四○一‧五七公
      克〕、其餘二包〔合計淨重○‧三二公克、包裝重○‧八五公克〕），有該局
      九十二年八月二十一日調科壹字第九七○○○二○八七號、同年八月二十二日
      調科壹字第九七○○○二○八六號鑑定通知書在卷可稽（詳見偵字第二七一七
      號卷第六一頁、偵字第二七一八號卷第七五頁）。至於該中興分局於九十二年
      七月九日下午六時卅分許在草屯鎮○○路「好又多ＫＴＶ」前查扣之海洛因係
      八塊，嗣因有部分破碎，改分成十包，已經證人即承辦之員警戊○○、乙○○
      於本院審理時供證明確，附此敘明。
（六）復查，我國查緝毒品海洛因之施用或販賣，一向執法甚嚴，對於販賣海洛因者
      尤科以重度刑責，又販賣海洛因既係違法行為，當非可公然為之，亦無公定價
      格，且容易分裝並增減份量，而每次買賣之價量，可能隨時依雙方關係深淺、
      資力、需求量及對行情之認知、來源是否充裕、購買者被查獲時供述購買對象
      之可能風險之評估等情形，而異其標準，非可一概而論；販賣之利得，除被告
      坦承犯行或價量俱臻明確外，委難察得實情，販賣之人從價差或量差中牟利之
      方式雖異，其意圖營利之販賣行為則同一。兼以海洛因量微價高，販賣者確有
      暴利可圖，茍非意圖販賣營利，一般人焉有可能甘冒重度刑責而販賣海洛因。
      本案雖因「趙董」迄今未能緝獲到案，而未能查知「趙董」販入毒品海洛因之
      成本，致無法查得渠等共同販賣之確實利潤為何，惟依前述之推論，參以本案
      被告等販賣毒品之價格動輒有數十萬、甚或高達百萬元以上者，苟無相當利潤
      可圖，自無甘冒重典，屢屢將數量、價值非低之毒品海洛因逕依購入之價格轉
      售之理，且被告等亦獲有取販賣海洛因之報酬，則被告等販賣海洛因當有意圖
      營利之犯意，自亦足認定。又被告三人完成毒品交易所得之報酬雖各異，然渠
      三人與「趙董」、蘇登松、陳志宏彼此間，既有共犯關係，已如上述，計算販
      賣毒品所得之財物，自應以被告等向購買毒品之人收取之價款為計算基礎（最
      高法院九十一年度台上字第二四一九號判決參照），是本案販賣毒品之所得共
      計應為四百六十五萬元，自屬無疑。本件事證已臻明確，被告等前開所辯係事
      後卸責或避重就輕之詞，均不足採信，其等犯行均堪以認定。
二、按海洛因係毒品危害防制條例第二條第二項第一款所列之第一級毒品，不得非法
    販賣，核被告甲○○、丙○○及丁○○所為，均係犯毒品危害防制條例第四條第
    一項之販賣第一級毒品既遂罪（事實欄一之(1)、(2)、(3)、(4)部分）、及同條第六
    項、第一項之販賣第一級毒品未遂罪（事實欄一之(5)部分，起訴事實已論及被告
    丁○○遭查獲前之著手販賣行為，僅漏未論列被告三人尚涉犯販賣第一級毒品未
    遂罪，應予補充；又被告丁○○遭查獲當天，係攜帶約定以二百二十萬元價格販
    售之毒品海洛因前往與綽號「阿雄」之人碰面，然未及交付毒品收取價金即遭警
    查獲，顯已著手為販賣行為而未完成交易，應僅達於未遂階段，均附此敘明）。
    被告等持有第一級毒品海洛因之低度行為，為販賣毒品之高度行為所吸收，不另
    論罪。按共同正犯之意思聯絡，原不以數人間直接發生為限，即有間接聯絡者，
    亦包括在內，如甲分別邀約乙、丙犯罪，雖乙、丙間彼此並無直接之聯絡，亦無
    礙於其為共同正犯之成立，最高法院七十七年台上字第二一三五號判例可資參照
    ，是被告三人與陳志宏、蘇登松及綽號「趙董」該成年男子彼此間，就販賣第一
    級毒品海洛因之犯行，有犯意聯絡及行為分擔，均為共同正犯。被告三人多次販
    賣毒品海洛因既遂及未遂之犯行，時間緊接，方法相同，觸犯構成要件相同之罪
    ，顯係基於概括犯意反覆為之，均應依連續犯規定論以販賣第一級毒品既遂一罪
    ，該罪之法定刑為死刑或無期徒刑，依刑法第六十四條第一項、第六十五條第一
    項之規定，不得加重外。又毒品危害防制條例雖於中華民國九十二年七月九日經
    總統以華總一義字第○九二○○一二一九三○號令修正公布，並自公布後六個月
    施行，惟該條例第四條第一項並未經修正，自無刑之輕重比較問題。又依毒品危
    害防制條例第十七條之規定犯第四條第一項之罪，供出毒品來源，因而破獲者，
    得減輕其刑，其立法意旨在鼓勵具體供出其上游販毒者，俾資追查該毒梟前手及
    其上游毒品，以杜絕毒品之蔓延與氾濫，自不包括僅供出共犯在內。從而倘僅供
    出共犯為何人，而未查獲毒梟前手及其上游毒品者，即不在本條寬減之列（最高
    法院九十二年度台上字第第二八九七、四六四五、五四二六、五六三二號；九十
    一年度台上字第七二三四號；九十年度台上字第一六三九號；八十六年度台覆字
    第五四號；八十五年度台覆字第二二八號；八十三年度台覆字第三一號等判決參
    照）。本件被告丁○○為警查獲後，雖供出毒品係共犯丙○○所交付，固而查獲
    丙○○，而被告丙○○於到案後，亦供出毒品均由被告甲○○所提供，固而為警
    循線破獲，被告甲○○供出其毒品來源為「趙董」之人，均僅供出共犯而已，皆
    不在該條寬減之列。又查被告等三人均無犯罪前科，素行良好，犯後尚知悔悟，
    主動供共出共犯，其等犯罪之情節較共犯綽號「趙董」該人為輕，被告甲○○、
    丙○○、丁○○所得之報酬，分別依序約為二十五萬五千元、八萬元、七萬五千
    元，所得不多，本件情輕法重，被告等初犯重典，犯罪情狀不無堪予憫恕之處，
    再參酌公訴人請求對被告丙○○、丁○○依刑法第五十九條之規定減輕其刑，原
    審蒞庭檢察官亦對被告甲○○具體求刑十二年等一切情狀，爰依刑法第五十九條
    之規定，對於被告等三人均予酌減其刑。
三、原審認被告等犯罪事證明確，予以論罪科刑，固非無見，惟原判決漏未將陳志宏
    、蘇登松列為共同正犯，即有未合；原審又依毒品危害防制條例第十七條之規定
    ，對被告丙○○、丁○○均予減輕其刑，已有未洽；另原判決對於被告等獲取報
    酬之具體情形，與本院所認定者不同，亦有未妥；關於被告等被訴向「趙董」者
    ，「販入」等一級毒品部分，及被告等所賣出之第一級毒品，比起訴事實減少七
    十萬元（即五百三十五萬元減四百六十五萬元）部分，（詳如理由五所載），均
    不構成犯罪，原審未予說明不另為無罪之諭知，自有已受請求之事項未予判決之
    違法。被告等上訴意旨，或否認部分犯行及部分犯罪情節，或認原審量刑過重云
    云，執以指摘原判決不當，雖均無理由，惟原判決既有上述可議之處，即屬無可
    維持，仍應由本院將原判決予以撤銷改判。爰審酌被告三人雖均無前科（參卷附
    臺灣南投地方法院檢察署刑案資料查註紀錄表、臺灣高等法院被告全國前案紀錄
    表），然渠等均值壯年，本應思以勞力循正當途徑獲取財物，竟無視政府嚴厲掃
    蕩查緝毒品之決心，參與販賣毒品海洛因之犯行，從中獲取不法利益，姑念被告
    等所得報酬不多，其等犯罪情節較共犯綽號「趙董」為輕，被告丙○○、丁○○
    二人之情節又輕被告甲○○為輕，等一切情狀，分別量處如主文第二項所示之刑
    。
四、扣案之毒品海洛因十二包（其中十包〔合計淨重六六○‧○四公克〕、其餘二包
    〔合計淨重○‧三二公克〕），均應依毒品危害防制條例第十八條第一項前段之
    規定，宣告沒收銷燬之。又按刑罰法令關於沒收之規定，有採職權沒收主義與義
    務沒收主義。職權沒收，指法院就屬於被告所有，並供犯罪所用或因犯罪所得之
    物，仍得本於職權為斟酌沒收與否之宣告，例如刑法第三十八條第一項第二款、
    第三款、第三項前段等屬之。義務沒收，又可分為絕對義務沒收與相對義務沒收
    二者。前者，指凡法條規定「不問屬於犯人與否，沒收之」者屬之，法院就此等
    之物，無審酌之餘地，除已證明毀滅外，不問屬於犯人與否，或有無查扣，均應
    沒收之，例如刑法第二百條、第二百零五條、第二百零九條、第二百十九條、第
    二百六十六條第二項、毒品危害防制條例第十八條第一項前段等屬之；後者，供
    犯罪所用或因犯罪所得，且以屬於被告所有者為限，始應予以沒收，例如毒品危
    害防制條例第十九條第一項前段、修正前著作權法（八十七年一月二十一日修正
    公布前之著作權法）第九十八條、肅清煙毒條例第十三條第一項（最高法院八十
    九年台上字第五六○五號判決意旨參照）。偵查扣案之摩托羅拉廠牌手機一支（
    內含0000000000號門號ＳＩＭ卡一張）係被告丁○○所有之物、諾基
    亞廠牌手機二支（其中一支內含0000000000號門號ＳＩＭ卡一張、另
    支不含0000000000號門號ＳＩＭ卡一張），係被告丙○○所有之物，
    且供被告三人犯罪所用，業據被告丁○○、丙○○於原審供明在卷（詳見原審卷
    第九七頁），爰依毒品危害防制條例第十九條第一項之規定予以沒收。毒品反應
    測試包二包，係分別於被告丁○○、甲○○被查獲時所查扣之物，應為被告等所
    有之物，參酌被告丁○○於前往交付毒品之際仍隨身攜帶乙情，應係供買主確認
    毒品之用，亦屬供被告等販賣毒品所用之物，應依毒品危害防制條例第十九條第
    一項規定宣告沒收。又被告三人共同販賣毒品所得，前後共計四百六十五萬元（
    被告等前後所得之報酬係取自販賣所得價款，自不能再將報酬金額予以加計），
    雖未扣案，仍應依毒品危害防制條例第十九條第一項之規定宣告沒收，如全部或
    一部不能沒收時，應以其財產抵償之。至其餘扣案之夾鍊保鮮袋包裝空袋二大包
    （內含數量不詳之包裝空袋）及電子磅秤一個，被告甲○○堅決否認係供販賣毒
    品所用，辯稱：因曾從事香腸製造，需測量香料用量並加以分裝等語，參酌本案
    毒品均由「趙董」依約定之交易數量提供予被告甲○○，被告甲○○無庸亦無權
    自行分裝欲供販賣之毒品，經核被告甲○○所辯尚非不堪採信，且此部分之扣案
    物品之亦乏積極確切證據證明係供販賣毒品所用，爰不為沒收之諭知。扣案之被
    告盧醇襄供聯絡販賣毒品之行動電話手機內門號0000000000號號ＳＩ
    Ｍ卡一片，查該行動電話門號之申請人係案外人廖宏祥，有申請人資料影本一紙
    在卷可稽（詳見偵字第二七一八號卷第五六頁），雖該ＳＩＭ卡係在被告丙○○
    持有中並由其使用，惟廖宏祥既為申請人，該ＳＩＭ卡應認係廖宏祥所有，自不
    得宣告沒收。
五、公訴人另以：被告等係共同基於販賣海洛因營利之概括犯意，先推由甲○○向綽
    號「趙董」者「販入」海洛因後，再出售予他人；且被告等已賣出五百三十五萬
    元（即「二十五萬元」加「二百萬元」加「一百十萬元」加「九十萬元」加「一
    百十萬元」）之海洛因（見偵字第二七一七號卷第七十二頁正面、背面、犯罪事
    實一），因認被告等有共犯向「趙董」者販入第一級毒品之罪嫌，及被告等所賣
    出之第一級毒品比起訴事實減少七十萬元部分（本院認定被告等已賣出之海洛因
    僅有四百六十五萬元，即「二十五萬」加「九十萬元」加「二百二十萬元」加「
    一百三十萬元」，此起訴事實減少七十萬元，即五百三十五萬元減四百六十五萬
    元），亦成立犯罪云云。訊據被告等均堅決否認有此部分犯行，此外，又查無其
    他積極證據足資證明被告等有此部分犯罪，公訴人既認此部分與上開有罪部分係
    屬裁判上一罪，爰不另為被告等均無罪判決之諭知，附此敘明。
六、據上論斷，應依刑事訴訟法第三百六十九條第一項前段、第三百六十四條、第二
    百九十九條第一項前段，毒品危害防制條例第四條第一項、第十七條、第十八條
    第一項前段、第十九條第一項，刑法第十一條前段、第二十八條、第五十六條、
    第五十九條，判決如主文。
本案經檢察官涂達人到庭執行職務。
中      華      民      國      九十三  年      十      月      五      日
                                臺灣高等法院臺中分院刑事第十庭
                                      審判長法  官  林  照  明
                                            法  官  林  清  鈞
                                            法  官  吳  重  政
右正本證明與原本無異。
如不服本判決應於收受送達後十日內向本院提出上訴書狀，其未敘述上訴之理由者並
得於提起上訴後十日內向本院補提理由書（均須按他造當事人之人數附繕本）。
                                            書記官  劉  建  智
中      華      民      國      九十三  年      十      月      十二    日
附錄：
毒品危害防制條例第四條第一項：
製造、運輸、販賣第一級毒品者，處死刑或無期徒刑；處無期徒刑者，得併科新臺幣
一千萬元以下罰金。
                                                                        Ａ
